臺灣彰化地方法院刑事判決　　　　　　　100年度易字第579號
公　訴　人　臺灣彰化地方法院檢察署檢察官
被　　　告　黃川益
上列被告因違反毒品危害防制條例等案件，經檢察官提起公訴（
100年度毒偵字第696號），本院判決如下：
    主  文
黃川益施用第二級毒品，處有期徒刑陸月，如易科罰金，以新臺
幣壹仟元折算壹日。
    事  實
一、黃川益前於民國87年間，因施用毒品案件，經本院裁定送觀
    察、勒戒後，認無繼續施用毒品之傾向，於87年7月14日執
    行完畢釋放，並經臺灣彰化地方法院檢察署檢察官以87年度
    偵字第5124號為不起訴處分。其又於前揭觀察、勒戒執行完
    畢後5年內之88年間，因施用毒品案件，經本院裁定送觀察
    、勒戒後，認有繼續施用毒品之傾向，經檢察官聲請強制戒
    治，而經本院裁定入戒治處所施以強制戒治，嗣戒治屆滿3
    月，其成效經評定為合格，認無繼續戒治之必要，經本院於
    88年9月1日以88年度毒聲字第3629號裁定停止戒治，所餘戒
    治期間並付保護管束，至89年4月18日戒治期滿未經撤銷上
    開停止強制戒治之裁定，視為執行完畢，所犯刑責部分，並
    經檢察官提起公訴，另經本院以88年彰簡字第345號判處有
    期徒刑3月確定，並於89年6月27日以易科罰金方式執行完畢
    （不構成累犯）。仍其卻不知悔改，再於99年10月24日凌晨
    2時許，在其彰化縣線西鄉○○村○○路○段632號住處施用
    甲基安非他命被查獲，為本院於100年3月31日以100年度易
    字第32號判處有期徒刑5月確定。然其猶未知戒惕，復基於
    施用第二級毒品甲基安非他命之故意，於100年2月22日晚上
    11時多許，在其前開住處，以將甲基安非他命置於玻璃吸食
    器內，再以火燒烤使之產生煙霧後，加以吸食其煙霧之方式
    ，施用第二級毒品甲基安非他命1次（玻璃吸食器已因丟棄
    而滅失）。嗣因其另涉其他毒品案件，為警於100年2月25日
    持拘票拘提到案，經其同意後，採集其尿液送驗，結果呈甲
    基安非他命及安非他命之陽性反應，始查悉上情。
二、案經彰化縣警察局和美分局報請臺灣彰化地方法院檢察署檢
    察官偵查起訴。
    理  由
一、本件認定事實所引用之本件卷證所有證據，檢察官及被告等
    迄於本院言詞辯論終結前均未表示異議，本院審酌前開書證
    、物證並無證據證明係公務員違背法定程序所取得，亦無刑
    事訴訟法第159 條之4 之顯有不可信之情況與不得作為證據
    之情形，本件認定事實所引用之本件卷證所有證據，亦均認
    為有證據能力。
二、上揭事實，迭據被告黃川益於警詢、偵查及本院審理時均坦
    承不諱，又被告於100年2月25日經員警所採集尿液，確呈現
    安非他命及甲基安非他命之陽性反應，此有彰化縣警察局和
    美分局委託檢驗尿液代號與真實姓名對照認證單1張、詮昕
    科技股份有限公司於100年3月11日所出具之濫用藥物尿液檢
    驗報告1份等在卷可稽，足見被告自白內容核與事實相符。
    綜上事證，被告上開施用甲基安非他命之犯行堪以認定。
三、按海洛因為毒品危害防制條例第2 條第2 項第1 款所稱之第
    一級毒品，不得施用、持有。次按，毒品危害防制條例於92
    年7 月9 日修正公布，自93年1 月9 日施行，其中第20條、
    第23條將施用毒品之刑事處遇程序，區分為「初犯」及「5
    年內再犯」、「5 年後再犯」。依其立法理由之說明：「初
    犯」，經觀察、勒戒或強制戒治後，應為不起訴處分或不付
    審理之裁定；經觀察、勒戒或強制戒治執行完畢釋放後，「
    5 年內再犯」者，因其再犯率甚高，原實施之觀察、勒戒及
    強制戒治既已無法收其實效，爰依法追訴或裁定交付審理。
    至於經觀察、勒戒或強制戒治執行完畢釋放後，「5 年後再
    犯」者，前所實施之觀察、勒戒或強制戒治已足以遮斷其施
    用毒品之毒癮，為期自新及協助其斷除毒癮，仍適用「初犯
    」規定，先經觀察、勒戒或強制戒治之程序。從而依修正後
    之規定，僅限於「初犯」及「5 年後再犯」二種情形，始應
    先經觀察、勒戒或強制戒治程序。倘被告於5 年內已再犯，
    經依法追訴處罰（包括安保處分），縱其第三次（或第三次
    以上）再度施用毒品之時間，在初犯經觀察、勒戒或強制戒
    治執行完畢釋放5 年以後，已不合於「5 年後再犯」之規定
    ，且因已於「5 年內再犯」，顯見其再犯率甚高，原實施觀
    察、勒戒或強制戒治，已無法收其實效，即應依該條例第10
    條處罰。至於第三次（或第三次以上）施用毒品之時間，是
    否宜有期間限制？以多久為適宜？則分屬刑事政策、專門醫
    學之範圍，非審判機關所能決定，有待循立法途徑解決（最
    高法院95年5 月9 日95年度第7 次刑事庭會議及97年9 月9
    日97年度第5次刑事庭會議決議參照）。查本件被告前於87
    年間，已因施用毒品案件，經本院裁定送觀察、勒戒後，認
    無繼續施用毒品之傾向，於87年7月14日執行完畢釋放，並
    經臺灣彰化地方法院檢察署檢察官以87年度偵字第5124號為
    不起訴處分。其又於前揭觀察、勒戒執行完畢後5年內之88
    年間，因施用毒品案件，經本院裁定送觀察、勒戒後，認有
    繼續施用毒品之傾向，經檢察官聲請強制戒治，而經本院裁
    定入戒治處所施以強制戒治，嗣戒治屆滿3月，其成效經評
    定為合格，認無繼續戒治之必要，經本院於88年9月1日以88
    年度毒聲字第3629號裁定停止戒治，所餘戒治期間並付保護
    管束，至89年4月18日戒治期滿未經撤銷上開停止強制戒治
    之裁定，視為執行完畢，而起訴部分則經本院以88年彰簡字
    第345號判處有期徒刑3月確定，並於89年6月27日以易科罰
    金方式執行完畢等情，有其臺灣高等法院被告前案紀錄表及
    臺灣彰化地方法院檢察署刑案資料查註紀錄表各1份在卷足
    憑；是被告本件施用第二級毒品之犯行，雖已逾第一次觀察
    勒戒及強制戒治執行完畢釋放後5年之期間，然被告既曾於
    觀察勒戒執行完畢釋放5年內再犯，並經依法判處徒刑，當
    已不合於條文所定「5年後再犯」之要件，而與毒品危害防
    制條例第20條第3項所定適用初犯之規定不符，揆諸首揭決
    議意旨，本件被告已於「5年內再犯」，顯見其再犯率甚高
    ，無論其「5年內再犯」之時點係於上開修法前或後，亦無
    論其後各次施用毒品之犯行，是否已逾第一次觀察勒戒或強
    制戒治執行完畢後5年，均毋須再重新施予觀察、勒戒或強
    制戒治之處遇程序，而應依毒品危害防制條第23條第2項規
    定，逕予訴追處罰。綜上所述，本件犯罪事證明確，被告前
    開犯行洵堪認定，應予依法論科。
四、按甲基安非他命屬毒品危害防制條例第2 條第2 項第2 款經
    主管機關公告所定之第二級毒品。是核被告所為，係犯該條
    例第10條第2項之施用第二級毒品罪。被告施用毒品前後持
    有毒品之低度行為，應為施用之高度行為所吸收，不另論罪
    。爰審酌被告前已多次施用毒品之犯罪記錄，品行難謂良好
    ，且審諸被告無視於毒品對於自身健康之戕害及國家對於杜
    絕毒品犯罪之禁令，一犯再犯，自不宜輕縱，以及考量被告
    施用毒品僅戕害己身，犯後坦承犯行，態度良好等一切情狀
    ，量處如主文所示之刑，並諭知易科罰金之折算標準。至被
    告本件吸食甲基安非他命所用之玻璃吸食器，已為被告丟棄
    而滅失，此據被告供明在卷，無從併予宣告沒收，附此敘明
    。
據上論斷，應依刑事訴訟法第299 第1 項前段，毒品危害防制條
例第10條第2項，刑法第11條前段、第41條第1項前段，判決如主
文。
本案經檢察官劉欣雅到庭執行職務。
中    華    民    國   100    年    5     月    31    日
            刑事第六庭      法  官  葛永輝
以上正本證明與原本無異。
如不服本判決應於收受判決後10日內向本院提出上訴書狀，並
應敘述具體理由。其未敘述上訴理由者，應於上訴期間屆滿後
20日內向本院補提理由書(均須按他造當事人之人數附繕本)
「切勿逕送上級法院」。
中    華    民    國   100    年    5     月    31    日
                            書記官  林盛輝
毒品危害防制條例第10條
施用第一級毒品者，處 6 月以上 5 年以下有期徒刑。
施用第二級毒品者，處 3 年以下有期徒刑。